臺灣新竹地方法院刑事判決　　　　　　　94年度訴緝字第25號
公　訴　人　臺灣新竹地方法院檢察署檢察官
被　　　告　丙○○
　　　　　　　　　　（現另案羈押於臺灣臺中看守所）
上列被告因竊盜等案件，經檢察官提起公訴（八十四年度偵字第
一二一八號），本院判決如下：
    主  文
丙○○竊盜，累犯，處有期徒刑壹年貳月。
    事  實
一、丙○○於民國七十九年間因竊盜案件，經本院以七十九年度
    易字第九○九號判決判處有期徒刑十月確定，於八十年七月
    二十一日執行完畢。
二、丙○○於八十三年十二月初某日，在某友人所開設之修車廠
    內與江玉換（已改名為乙○○）聊天得知江玉換欲購買一輛
    大貨車後，丙○○為取得車輛賣予江玉換獲利，竟基於意圖
    為自己不法所有之犯意，於八十三年十二月三日上午六時許
    ，在台北縣土城市○○路與裕民路口，見車牌號碼ＧＡ－９
    ９８號營業用大貨車（價值新台幣《下同》一百六十萬元）
    停放在該處，有機可乘，竟予以竊取得手，並將車牌拆卸後
    ，將上開車輛以一百二十萬元之價格賣予江玉換，並於收受
    江玉換所先行交付之五十萬元後不知去向。嗣因江玉換將上
    開車輛駕駛至台中縣大甲鎮俊億車體廠，並將上開車輛交由
    該廠改造加高車斗，於八十三年十二月二十七日晚上八時四
    十分許，江玉換至該車體廠取車時，為警查獲上開車輛之引
    擎號碼有遭偽造之情形而查知上情（江玉換涉犯故買贓物、
    偽造文書罪部分，業經本院以八十四年度訴字第五四八號、
    臺灣高等法院以八十四年度上訴字第六二○九號判決判處有
    其徒刑七月確定）。
三、案經台中縣警察局大甲分局報告臺灣台中地方法院檢察署後
    經臺灣高等法院檢察署檢察長令轉臺灣新竹地方法院檢察署
    檢察官偵查起訴。
    理  由
壹、認定犯罪事實所憑之證據及理由：
一、被害人甲○○於警詢時指述上開車輛於前揭時、地遭竊之事
    實。
二、證人江玉換於本院審理時具結證稱：我與被告在朋友家提到
    要買車子的事，被告就說他有一部車可以賣，第二天晚上就
    開來我家給我看，‧‧我已經付給被告現金五十萬元，車子
    押在我這裡，等被告提供證件，被告後來拿不出證件，我也
    找不到被告，該車沒有車牌，被告跟我說是報停的車子，所
    以車牌已先繳回，‧‧因為被告人不見了，後來我自己將所
    有車輛之車牌（ＩＣ－０６６號）掛在該車上，於八十三年
    十二月二十三日申報上開車牌遺失後，再將該車開去加高車
    斗，於同年月二十七日被警察查獲，被告把車交給我，與我
    去報車牌遺失至少間隔二十天等語（見本院卷第五六、五七
    頁）；又證人於警詢、檢察官訊問時，亦均供稱上開車輛係
    向被告購買等語（見臺灣臺中地方法院檢察署八十四年度偵
    字第六七九號偵查卷第九、十、二六、二七頁）。
三、臺中縣警察局大甲分局贓物認領保管收據一件、車輛竊盜車
    牌失竊資料個別查詢報表查詢車牌認可資料一件（見上開偵
    查卷第十六、十九頁）。
貳、對於被告辯解本院之判斷：
一、被告辯解要旨：
（一）被告否認有於前揭時、地竊取車牌號碼ＧＡ－９９８號營
      業用大貨車。
（二）被告辯稱從來沒有賣車給江玉換及取得五十萬元之價金。
二、不採之理由：
（一）證人江玉換上開證詞，證明上開車輛確實是向被告購買，
      而被告亦不否認認識證人，二人復無任何恩怨嫌隙，證人
      應無構詞誣陷被告之理。
（二）由證人證述被告於八十三年十二月二十三日前約二十天之
      某日晚上將上開車輛交給證人推算，交車時間應為同年月
      三日左右，而上開車輛之失竊時間為三日上午六時許，失
      竊時間與被告交車時間相當接近。
（三）被告交給證人上開車輛時，該車並未掛有車牌，亦未交付
      車籍相關證件予證人，顯然與一般車輛買賣之習慣不符，
      故被告取得上開車輛之原因即屬可疑，對照該車失竊及被
      告交車予證人江玉換之時間點，客觀上應可合理認定上開
      車輛確係被告所竊無誤。
（四）綜上述，被告之辯解顯均為事後卸責之詞，不足採信。
三、論罪科刑之理由：
（一）核被告所為，係犯刑法第三百二十條第一項之普通竊盜罪
      。
（二）被告前因竊盜案件，經本院以七十九年度易字第九○九號
      判決判處有期徒刑十月確定，於八十年七月二十一日執行
      完畢等情，有臺灣高等法院被告前案紀錄表一件在卷可參
      ，其於受有期徒刑執行完畢後五年內，再犯本件有期徒刑
      以上刑之罪，為累犯，應依法加重其刑。
（三）爰審酌被告素行不佳，年輕力壯，不思上進，圖以不勞而
      獲取財物，不尊重他人之財產權任意竊取他人財物，造成
      被害人甲○○之損害，且證人江玉換不僅因向被告購車損
      失五十萬元，尚且因此受刑事追訴處罰，及被告犯罪後毫
      無悔意，逃避法律之追訴，於通緝到案後復飾詞狡辯，推
      卸責任等一切情狀，量處如主文所示之刑。
參、不另為無罪諭知部分
一、公訴意旨另以：被告丙○○將上開竊得之車輛，以五十萬元
    之價格賣予江玉換（乙○○）後，二人共同基於偽造文書之
    犯意，由江玉換提供其原有之大貨車引擎號碼ＲＦ0－00
    0000號給被告丙○○，並由被告將之偽刻在上開贓車上
    ，足以生損害於上開贓車原車主甲○○，因認被告此部分之
    行為，涉犯刑法第二百十六條、第二百十條之偽造文書罪嫌
    等語。
二、按犯罪事實應依證據認定之，無證據不得認定犯罪事實，刑
    事訴訟法第一百五十四條第二項定有明文。又認定不利於被
    告之事實，須依積極證據，苟積極證據不足為不利於被告事
    實之認定時，即應為有利於被告之認定，更不必有何不利之
    證據；認定犯罪事實所憑之證據，雖不以直接證據為限，間
    接證據亦包括在內，然而無論直接或間接證據，其為訴訟上
    之證明，須於通常一般之人均不致有所懷疑，而得確信其為
    真實之程度者，始得據為有罪之認定（最高法院三十年上字
    第八一六號、七十六年台上字第四九八六號判例可供參考）
    。
三、檢察官認被告此部分偽造文書犯行，無非以被害人甲○○之
    指訴及江玉換於警詢、偵查中之供述主要論據。然訊據被告
    則堅決否認有何上開偽造文書犯行，辯稱：「從來沒有與江
    玉換去修改引擎號碼。」等語。經查：
（一）上開贓車之引擎號碼確實有遭偽刻為ＲＦ0－00000
      0號之事實，固據被害人甲○○於警詢時指述在卷，另江
      玉換前於警詢、偵查中亦供稱是被告將江玉換所有之ＩＣ
      －０６６號車輛上開引擎號碼刻在該贓車上等語。
（二）然江玉換於本院審理時以證人身份具結證稱：因為被告把
      車子交給我後又拿不出證件給我，我才拿行照影本給他，
      想要叫被告改引擎號碼，因為後來找不到被告，我就自己
      去改，‧‧在我拿行照給被告之後，我向被告說如果證件
      拿不出來，就要改引擎號碼，被告說要幫我找人，後來被
      告人不見了，我也找不到他，隔一個月後我就自己找人改
      引擎號碼，這一個月當中，被告都沒有跟我聯絡，我也沒
      有跟被告說引擎號碼改好的事等語（見本院卷第五六、五
      七頁）。證人江玉換於本院所為上開證述與其之前在警詢
      、偵查中所述內容並不相同，而被告於將上開贓車交給證
      人取得價金五十萬元後即不知去向，於警詢、偵查中未曾
      到案接受偵訊，直至九十四年六月二十九日始遭警緝獲乙
      情，有行政院海岸巡防署海岸巡防總局中部地區巡防局通
      緝案件移送書一件在卷可參，再由證人江玉換嗣後自己將
      所有ＩＣ－０６６號車牌改懸掛在上開贓車上，並向警察
      機關謊報ＩＣ－０６６號車牌遺失、至監理機關註銷該車
      牌等甘冒刑事誣告、使公務員登載不實偽造文書罪責之行
      為（有卷附車輛竊盜車牌失竊資料個別查詢報表查詢車牌
      認可資料一件足參），可見證人當時確實是已找不到被告
      ，無法取得上開贓車證件，始會為上述行為。
（三）而證人與被告並非熟識之朋友，此亦據證人證述在卷，證
      人因向被告購買上開贓車，在被告無法交付車輛證件、又
      不甘已交付五十萬元卻無法使用車輛之情況下，證人因此
      為上述誣告、偽造文書之行為，自己亦因此遭法院以故買
      贓物、誣告、偽造文書等罪判處有期徒刑七月且執行完畢
      ，衡情證人對於被告必有所怨懟，更不可能有維護被告之
      可能，然證人卻於本院為上開有利於被告且與其之前於警
      、偵訊所述不符之證述內容，而證人於本院證述前亦有朗
      讀證人結文、瞭解意義後具結，故證人既已知偽證所應負
      之刑責，當不至於為與其不熟識、又累其受故買贓物等刑
      責及損失五十萬元之被告於本院為虛偽之證述。
（四）再者，被告於警、偵訊時均未到案，證人為圖推卸自己之
      責任，所述難免會有避重就輕，故本院認應以證人江玉換
      於本院審理時所為之證述內容較為可採。被告上開辯解，
      可以採信。故僅依檢察官所提上開證據，難以就被告此部
      分偽造文書之犯行，達到通常一般人均不致有所懷疑，而
      得確信為真實之程度，又無其他證據證明被告有偽造文書
      之行為，本應就此部分犯行為無罪之諭知，惟檢察官認被
      告此部分所為，與上開論罪科刑之竊盜罪間，有牽連犯之
      裁判上一罪關係，爰不另為無罪之諭知。
肆、適用法律：
一、刑事訴訟法第二百九十九條第一項前段。
二、刑法第三百二十條第一項、第四十七條。
三、罰金罰鍰提高標準條例第一條前段。
本案經檢察官傅伊君到庭執行職務。
中　　華　　民　　國　　94　　年　　11　　月　　29　　日
                刑事第六庭    審判長法　官　遲中慧
                  　                法  官　林昌義
                                    法  官  魏瑞紅
以上正本證明與原本無異。
如不服本判決，應於判決送達後十日內向本院提出上訴狀 (應附
繕本 )，上訴於臺灣高等法院。
中　　華　　民　　國　　94　　年　　11　　月　　29　　日
　　　　　　　　　　　　　　　　　　書記官　吳月華
附錄論罪科刑法條全文
中華民國刑法第320條第1項
(普通竊盜罪、竊佔罪)
意圖為自己或第三人不法之所有，而竊取他人之動產者，為竊盜
罪，處 5 年以下有期徒刑、拘役或 500 元以下罰金。
